【裁判字號】    99,家聲,197
【裁判日期】    991021
【裁判案由】    選任特別代理人
【裁判全文】
臺灣彰化地方法院民事裁定             99年度家聲字第197號
聲  請  人  甲○○
上列當事人，聲請選任特別代理人事件，本院裁定如下：
    主  文
聲請駁回。
聲請程序費用新台幣壹仟元由聲請人負擔。
    理  由
一、本件聲請意旨略以：聲請人甲○○係受監護宣告人張蔡阭（
    身分證統一編號：Ｚ000000000號）之孫，受監護人張蔡阭前
    經鈞院裁定宣告為禁治產人，並選定甲○○、陳秀珠為監護
    人。受監護人張蔡阭之夫張樹昆已於民國（下同）96年8月
    28日死亡，現為辦理該遺產分割事宜，爰依法請求選任受監
    護人之特別代理人，以利日後代為處理事務等語。
二、按民法總則中華民國97年5月2日修正之條文施行前，已為禁
    治產宣告者，視為已為監護宣告；繫屬於法院之禁治產事件
    ，其聲請禁治產宣告者，視為聲請監護宣告；聲請撤銷禁治
    產宣告者，視為聲請撤銷監護宣告；並均於修正施行後，適
    用修正後之規定，為民法總則施行法第4條所明定。查上開
    修正條文已於98年11月23日施行，本件禁治產宣告人張蔡阭
    自應視為受監護宣告之人，合先敘明。次按監護人之行為與
    受監護人之利益相反或依法不得代理時，法院得因監護人、
    受監護人、主管機關、社會福利機構或其他利害關係人之聲
    請或依職權，為受監護人選任特別代理人，民法第1113條之
    1準用同法第1098條第2項定有明文。是監護人之行為，有所
    謂「依法不得代理」者，包括民法第106條禁止自己代理或
    雙方代理之態樣，以及其他一切因利益衝突，法律上禁止代
    理之情形，監護人得向法院聲請為受監護人選任特別代理人
    。
三、經查，受監護宣告人張蔡阭前經本院於98年6月22日裁定宣
    告為禁治產人生效，並於98年9月15日以98年度監字第139號
    裁定選定聲請人甲○○及陳秀珠為禁治產人張蔡阭之監護人
    ；另禁治產人即受監護宣告人張蔡阭之配偶張樹昆已於96年
    8月28日死亡；而聲請人甲○○為受監護人張蔡阭之孫等情
    ，均有戶籍謄本在卷可稽，聲請人此部分之主張自堪信為真
    實。準此，被繼承人張樹昆之法定繼承人為其配偶及其親等
    最近之直系血親卑親屬（即受監護宣告人張蔡阭及其子、女
    ），而該得為繼承之直系血親卑親屬即聲請人之父、受監護
    宣告人張蔡阭之子張瑞芳尚健在（此有聲請人提出之戶籍謄
    本在卷可稽），其並無在繼承開始前死亡或有喪失繼承權情
    事，是聲請人甲○○尚非被繼承人張樹昆之繼承人，其與受
    監護宣告人間，就繼承被繼承人張樹昆遺產之相關事宜，自
    無因監護人（即聲請人甲○○）之行為與受監護人（即張蔡
    阭）之利益相反或依法不得代理之情形。是揆諸前揭條文，
    本件聲請人聲請為受監護人選任特別代理人，經核於法不合
    ，應予駁回。
四、依非訟事件法第21條第1項前段，裁定如主文。
中    華    民    國    99  年     10     月    21     日
                  家事法庭      法  官  王美惠
以上正本係照原本作成。
如對本保護令不服者，須於收受本保護令之翌日起10日內向本院
提出抗告狀。
中    華    民    國    99  年     10     月    21     日
                                書記官  林憲男

司法院資訊處製作；財團法人民間司法改革基金會備份。
